【裁判字號】    98,交聲,65
【裁判日期】    980403
【裁判案由】    聲明異議
【裁判全文】
臺灣高雄地方法院交通事件裁定          98年度交聲字第65號
原處分機關  交通部公路總局高雄區監理所
異  議  人  乙○○
上列受處分人因違反道路交通管理處罰條例案件，對於交通部公
路總局高雄區監理所中華民國97年12月18日所為之處分（原處分
案號：高監自裁字裁80－B00000000 號），聲明異議，本院裁定
如下：
    主文
異議駁回。
    理由
一、原處分意旨略以：受處分人乙○○因其所有之車號P2－7019
    號汽車，於民國97年11月12日中午12時許，為警發現停放在
    高雄市○○○路、尚信街口禁止臨時停車之騎樓內，經拍照
    採證後逕行舉發，爰依道路交通管理處罰條例第56條第1 項
    第1 款之規定，裁處罰鍰新臺幣（下同）900 元等情。
二、聲明異議意旨則以：高雄市政府交通局97年11月20日函稱異
    議人係因違反1.道路交通安全規則第111 條第1 項第1 款規
    定（汽車臨時停車時，應依下列規定：橋樑、隧道、圓環、
    障礙物對面、鐵路平交道、人行道、行人穿越道、快車道等
    處，不得臨時停車），2.道路交通管理處罰條例第3 條第1
    項第3 款規定（人行道：指為專供行人通行之騎樓、走廊，
    及劃設供行人行走之地面道路，與人行天橋及人行地下道）
    ，3.道路交通管理處罰條例第56條第1 項第1 款規定（汽車
    駕駛人停車時，有下列情形之一者，處新臺幣六百元以上一
    千二百元以下罰鍰：一、在禁止臨時停車處所停車），4.道
    路交通管理處罰條例第56條第3 項規定（第一項情形，交通
    勤務警察、依法令執行交通稽查任務人員或交通助理人員，
    應責令汽車駕駛人將車移置適當處所；如汽車駕駛人不予移
    置或不在車內時，得由該交通勤務警察、依法令執行交通稽
    查任務人員或交通助理人員為之）而處分拖吊。故本件拖吊
    係以異議人於「專供行人通行之騎樓」停車而為拖吊。然騎
    樓並非絕對、必然均為專供行人通行之騎樓，本件異議人停
    車處並非專供行人通行之騎樓：道路交通管理處罰條例第3
    條第1 項第3 款規定（人行道：指為專供行人通行之騎樓、
    走廊，及劃設供行人行走之地面道路，與人行天橋及人行地
    下道），故人行道係指專供行人通行之騎樓、走廊，惟本件
    拖吊案停車現場並非專供行人通行之騎樓、走廊。異議人停
    車處即遭拖吊處係位於高雄市○○○路與尚信街口處南邊之
    死巷內，巷內並無門牌編號，該死巷之南邊為五福國中之後
    門，東側為已停業多年至今仍未營業之真好味飯店之側邊，
    西側則為林季麻辣火鍋店之側牆面騎樓，均如異議人先前提
    出申訴所附之多張照片所示。異議人請求舉證責任之一：交
    通單位應舉證說明騎樓專通行人通行之認定標準與法令依據
    ，及本件騎樓被認定為專供行人通行之認定標準與拖吊標準
    。請求舉證責任之二：另宜請交通單位說明騎樓如絕對、當
    然只專供行人通行之用，則生活事實中，滿街騎樓停放汽、
    機車卻未見拖吊之事實等語。
三、按「汽車駕駛人停車時，有下列情形之一者，處新臺幣六百
    元以上一千二百元以下罰鍰：一、在禁止臨時停車處所停車
    」、「汽車臨時停車時，應依下列規定：橋樑、隧道、圓環
    、障礙物對面、鐵路平交道、人行道、行人穿越道、快車道
    等處，不得臨時停車」、「人行道：指為專供行人通行之騎
    樓、走廊，及劃設供行人行走之地面道路，與人行天橋及人
    行地下道」，道路交通管理處罰條例第56條第1 項第1 款、
    道路交通安全規則第111 條第1 項第1 款、道路交通管理處
    罰條例第3 條第1 項第3 款分別定有明文。依上開規定，專
    供行人通行之騎樓即屬人行道，而為禁止臨時停車之處所。
    經查：
(一)依異議人97年12月29日「行政交通異議狀」之記載（見交聲
    卷第4 頁），僅稱對於上開車號P2－7019號汽車遭「拖吊」
    聲明不服，然依原處分（交通部公路總局高雄區監理所高監
    自裁字裁80－B00000000 號違反道路交通管理事件裁決書）
    之記載，其裁罰內容係罰鍰900 元，並無關於「拖吊」之記
    載，亦即拖吊部分非屬原處分之裁罰內容。異議人未對於原
    處分裁罰內容聲明異議，反就裁罰內容以外之「拖吊」部分
    聲明不服，其異議已非合法。
(二)縱從寬認定異議人已就原處分聲明異議，惟異議人於本院調
    查中，並不否認其所有之上開汽車，確於前揭時間停放在高
    雄市○○○路、尚信街口之騎樓內，並有員警採證照片1 張
    在卷為憑（見交聲卷第11頁），此部分之事實自堪認定。經
    本院依異議人之聲請，傳喚證人即員警甲○○到庭證稱：「
    （法官問：本件違規舉發是否你所舉發的？）是」、「（法
    官問：舉發時你認為異議人有何違規？）騎樓違停」、「（
    法官問：騎樓違停屬何法條規定違規？）道路交通管理處罰
    條例第56條第1 項第1 款」、「（法官問：依該條規定，係
    在禁止臨時停車處停車？）是」、「（法官問：本件騎樓是
    屬於禁止臨時停車的地方嗎？）對」、「（法官問：有何依
    據認為本件騎樓是屬於禁止臨時停車的處所？）本條是涵蓋
    在道路交通安全規則第111 條第1 項第1 款，規定橋樑、隧
    道、人行道、行人穿越道、快車道等不能臨時停車」、「（
    法官問：依照前開111 條第1 項第1 款規定並無記載騎樓？
    ）另依道路交通管理處罰條例第3 條第1 項第3 款規定，人
    行道係屬專供行人行走之騎樓、走廊及劃設專供行人行走之
    地面道路等」、「（法官問：本件的騎樓是屬於專供行人行
    走的騎樓嗎？）是」、「（法官問：有何依據？）騎樓是屬
    於行人的用路一種」、「（法官問：為何法條規定須「專供
    行人行走」的騎樓，才屬於禁止臨時停車的人行道？）為了
    保障行人用路安全，不必走到快車道，可以走騎樓」、「（
    法官問：有無『非專供行人行走』的騎樓？）沒有，就是行
    人可以走的，沒有『非專供行人行走』的騎樓」、「（法官
    問：既然上開法條規定「專供行人行走」，依照反面解釋，
    應該有『非專供行人行走』之騎樓？能否說明？）沒有，我
    們受訓學到就是為了確保用路人安全，騎樓就是不能停放汽
    車」、「（法官問：異議人主張其汽車停放之騎樓，為死巷
    內之騎樓，非『專供行人行走』，不得認為係屬禁止臨時停
    車，有何意見？）那邊是五福國中的後門，學生放學可以走
    騎樓，不用走尚信街道路，不算是死巷，算是國中的後大門
    」、「（法官問：有無騎樓可以合法停用汽機車的情形？）
    騎樓可以停機車，不可以停汽車，交通法條有規定」、「（
    法官問：機車可以停騎樓之法規依據為何？）回去查閱才知
    道」等語（見交聲卷第44-46 頁）。又於異議人詢問時證稱
    ：「（異議人請求提示卷附現場照片，問：請證人看一下現
    場照片，如果是五福國中的學生放學出來的話是否有大馬路
    可以走？）為什麼學生要走大馬路？」、「（異議人問：請
    證人說明五福國中學生放學後從後門走出來，有很寬廣的馬
    路可以走，為何要走騎樓？）騎樓是為了要保護行人的安全
    ，行人走騎樓比走馬路安全」、「（異議人問：現場那段馬
    路是不是死巷？）它直通國中的後門，死巷是完全封死的才
    算死巷」、「（異議人問：學生的確不走騎樓，走柏油路面
    ，對此你想法怎樣？）這是你自己車子停在那裡，單方面的
    想法，你認為學生可以走大馬路，但我認為走騎樓會比較安
    全」等語（見交聲卷第46-47 頁）。依證人上開證述，騎樓
    屬於人行道而禁止臨時禁止停車之法律依據，係依道路交通
    管理處罰條例第3 條第1 項第3 款明文規定，人行道包括專
    供行人行走之騎樓；道路安全規則第111 條第1 項第1 款復
    規定，人行道不能臨時停車；道路交通管理處罰條例第56條
    第1 項第1 款則規定，在禁止臨時停車處所停車，處600 元
    以上1,200 元以下罰鍰。至其認定標準則為騎樓均屬專供行
    人通行，禁止臨時停車。而本件異議人停車地點，則係五福
    國中之後門，放學後開放進出，該停車處所顯非不能通行之
    死巷，且騎樓原係為保護行人安全，學生於放學後自後門走
    出，可行走在騎樓內，避免徒步行走在大馬路車道上，較為
    安全，該處騎樓自屬供行人通行無疑。
(三)另參諸道路交通管理處罰條例第90條之3 規定：「在圓環、
    人行道、交岔路口十公尺內，公路主管機關、市區道路主管
    機關或警察機關得在不妨害行人通行或行車安全無虞之原則
    ，設置必要之標誌或標線另行規定機器腳踏車、慢車之停車
    處所。公路主管機關、市區道路主管機關或警察機關得在不
    妨害行人通行或行車安全無虞之原則，於人行道設置必要之
    標誌或標線供慢車行駛」。立法理由明載：「配合第56條增
    訂第5 項之立法理由，爰授權公路主管機關、市區道路主管
    機關或警察機關得視實際需要，於本法規定不得臨時停車或
    不得停車之地點，適度規劃設置機、慢車之停車處所，另因
    人行道寬度較廣，除可供行人通行外，如主管機關設置必要
    之標誌或標線予以管制，亦得在不妨害行人通行或行車安全
    無虞之原則下，設置機、慢車之停車處所或設置腳踏車道」
    。如人行道（含騎樓）經公路主管機關、市區道路主管機關
    或警察機關依上開規定設置機、慢車之停車處所，即有部分
    可提供機、慢車停車之用，而對應於道路交通管理處罰條例
    第3 條第1 項第3 款所規定之「專供行人通行」。且縱有設
    置機、慢車之停車處所，亦僅供機、慢車停放，而非供汽車
    停放。而本件異議人停放汽車之騎樓，既非經主管機關依上
    開規定設置機、慢車之停車處所或腳踏車道之騎樓，自屬專
    供行人通行之騎樓，屬人行道而禁止臨時停車，員警認定異
    議人在上開禁止臨時停車之騎樓內停車，其舉發自無違誤。
四、原處分機關以異議人上開違規事實明確，依道路交通管理處
    罰條例第56條第1 項第1 款之規定，裁處異議人罰鍰900 元
    ，經核尚無違法不當，裁量亦稱妥適，應予維持。異議人以
    停車處所並非專供行人通行之騎樓為由，聲明異議，為無理
    由，應予駁回。
五、依道路交通管理處罰條例第87條第2 項，道路交通案件處理
    辦法第19條，裁定如主文。
中    華    民    國    98    年    4     月    3     日
                  交通法庭      法  官  林柏壽
如不服本裁定，應於收受送達後5 日內向本院提出抗告狀。
以上正本證明與原本無異。
中    華    民    國    98    年    4     月    9     日
                                書記官  劉國偉


司法院資訊處製作；財團法人民間司法改革基金會備份。
